【裁判字號】    90,上訴,2303
【裁判日期】    900816
【裁判案由】    妨害自由等
【裁判全文】
臺灣高等法院刑事判決                            九十年度上訴字第二三三號
    上  訴  人
    即自 訴 人  乙○○
    被      告  丙○○
                甲○○
右上訴人因被告等妨害自由等案件，不服臺灣板橋地方法院九十年度自字第四七號，
中華民國九十年五月二十四日第一審判決，提起上訴，本院判決如左：
    主  文
上訴駁回。
    理  由
一、自訴意旨如自訴狀所載。（如附件）
二、自訴人自訴被告丙○○、甲○○涉有傷害、妨害自由之罪嫌，無非以自訴人提出
    之驗傷診斷證明書一紙為論據。訊據被告丙○○、甲○○堅決否認有傷害及妨害
    自由之犯行，均辯稱：因自訴人騎乘機車未戴安全帽闖越路檢，迨於為警攔下後
    ，自訴人復未出示行照、駕照，並欲行逃跑，乃要自訴人至警局接受調查，自訴
    人竟出手毆打二人，始以手銬拷住自訴人等語。
三、按犯罪事實應依證據認定之，無證據不得推定其犯罪事實，刑事訴訟法第一百五
    十四條定有明文。又刑法之妨害自由、傷害罪，行為人均需具有犯罪故意為要件
    。經查：
（一）自訴人於八十九年八月九日下午三時十五分許，騎乘ＧＸＤ－六六六號重型機
      車未依規定戴安全帽，行經台北縣樹林市○○路與長壽街口警方之路檢點時，
      為躲避警方攔檢，即轉向行駛，迨至台北縣樹林市鎮○街○○○街口之路檢點
      時，為被告二人等警員攔下，因自訴人拒絕出示行車執照、駕駛執照，被告二
      人乃要自訴人至警局查明身分及調查車輛來源，自訴人卻不願配合等情，業據
      自訴人自承無訛。按汽車駕駛人違反道路交通管理事件，依規定應予禁止通行
      、禁止其行駛、禁止其駕駛者，應當場執行之，必要時並得保管其車輛；稽查
      無照駕駛汽車時，除填製通知單外，並依下列規定處理：當場禁止其駕駛並暫
  代保管其車輛之行車執照或號牌；查獲行駛中之汽車未懸號牌或無行車執照，
      或依規定得扣留車輛者，得暫扣其車輛，依法處理，違反道路交通管理事件統
      一裁罰標準及處理細則第十八條、第十九條、第二十二條分別定有明文。依上
      開違反道路交通管理事件統一裁罰標準及處理細則規定，被告二人自得禁止自
      訴人駕駛並暫代保管，或依規定扣留車輛。而自訴人未能出示駕駛執照、行車
      執照，並未觸犯任何刑事犯罪，或為現行犯、通緝犯，被告二人固不得逮捕或
      限制自訴人行動自由。惟警察執行路檢勤務對人本有調查、查察之權，民眾對
      此查察、調查有陳述之義務，如有違反為不實之陳述抑或拒絕陳述，即屬違反
      社會秩序維護法第六十七條第一項第二款規定之行為；且依同法第四十二條規
      定：「對於現行違反本法之行為人，警察人員得即時制止其行為，並得逕行通
      知到場；其不服通知者，得強制其到場。」查自訴人先是規避路檢，後為警攔
      下時，復未出示駕駛執照、行車執照，即自訴人於原審亦坦承當時尚無駕駛執
      照、行車執照（見原審卷第五一頁）。則自訴人於被告二人查察時，既拒絕出
      示駕駛執照、行車執照，復欲逃逸，被告二人因認自訴人有社會秩序維護法第
      六十七條第一項第二款規定之拒絕陳述行為，遂依同法第四十二條規定要自訴
      人至警局接受調查，主觀上並無妨害自訴人行動自由之故意。
（二）被告二人要自訴人至警局接受調查時，自訴人因認被告二人無權帶同自訴人回
      派出所查明身分及車輛來源，乃與被告二人發生衝突，並出手毆打被告二人，
      業據被告二人指訴在卷。且自訴人因毆打被告二人，犯有刑法第一百三十五條
      第一項之妨害公務罪，亦經本院於九十年四月十三日以九十年度上易字第五七
      號判處有期徒刑六月確定，有該判決書在卷可稽。足見自訴人確於拒絕至警局
      接受調查時，出手毆打被告二人，自訴人指稱為警攔下後，僅因無照行車，即
      遭被告二人以手銬強行拷住帶往派出所，要非屬實。則自訴人既有妨害公務行
      為，被告二人因而以手銬拷住自訴人，要屬合法之逮捕行為，自不構成妨害自
      由犯行。
（三）自訴人指稱：被告二人以強行手段將自訴人猛然推入車內，並以腳踹、手打方
      式施以粗暴毆辱，致自訴人手肘、手臂多處擦瘀傷及胸骨部分瘀青紫腫等語。
      惟依自訴人提出之診斷證明書記載：「兩手腕紅腫，皮下瘀血（扭傷）、前腹
      壁皮膚損傷五Ｘ二公分、右手掌、左手掌、左小腿細微皮膚傷口」，均非「腳
      踹、手打」所造成之傷勢，自訴人指稱該等傷勢係被告二人腳踹、手打所致，
      要屬無據。再自訴人毆打被告二人後，經被告二人以強制力拷上手銬，縱自訴
      人於警車內掙扎、拉扯、反抗，致手腕、手掌、左小腿遭金屬手銬摩擦；或於
      拉扯中衝撞警車，致該等部分有紅腫、瘀血或扭傷等傷勢。然被告二人既依法
      逮捕自訴人，該等傷勢乃實施強制力之必然結果，被告二人顯無假借執行職務
      機會傷害自訴人，自不構成傷害罪行。
四、綜上所述，被告二人既無妨害自由之故意，而自訴人提出診斷證明書所示之傷勢
    係被告二人依法逮捕自訴人所生之必然結果，並非被告二人故意傷害，自不構成
    妨害自由、傷害罪行。此外即查無證據足證被告二人有傷害及妨害自由犯行。原
    審調查結果，認被告二人不構成犯罪，而為無罪之諭知，經核並無違誤。自訴人
    上訴，猶指被告二人犯罪，為無理由，應予駁回。
據上論斷，應依刑事訴訟法第三百六十八條，判決如主文。
中      華      民      國      九十      年      八      月    十六    日
                              臺灣高等法院刑事第十四庭
                                  審判長法  官  陳  祐  輔
                                        法  官  蔡  國  在
                                        法  官  陳  國  文
右正本證明與原本無異。
自訴人如不服本判決應於收受送達後十日內向本院提出上訴書狀，其未敘述上訴之理
由者並得於提起上訴後十日內向本院補提理由書（均須按他造當事人之人數附繕本）
。
                                        書記官  蔡  棟  樑
中      華      民      國    九十    年     八     月    十   六     日


司法院資訊處製作；財團法人民間司法改革基金會備份。
